# 非同一控制下合并以后，新的少数股东进入的会计处理

提问人：zzhu123 时间：2019-05-29 15:49:55
陈版主您好!
本公司在 2014 年收购了一家公司 A，收购时因非同一控制下企业合并，产生了 3000 万的商誉。
2019 年，公司 A 吸收新的股东 B，股东 B 增资后，占公司 A 的股权比例为 10%。
按照《企业会计准则第 33 号——合并财务报表》应用指南，。。。。按照增资前的母公司股权比例计算其在增资前子公司账面净资产中的份额，该份额与增资后按母公司持股比例计算的在增资后子公司账面净资产份额之间的差额计入资本公积，资本公积不足冲减留存收益。
请问陈版主：
1 、增资前子公司账面净资产，是仅仅指的是 A公司自己单体的账面净资产吗？
2 、是否需要考虑本公司 2014 年收购 A 公司的可辨认资产的评估增值和商誉呢？

回答人：chenyiwei
你所引用的应用指南规定中的 “账面净资产” 不是指该子公司自身报表中的账面净资产，而是指该子公司的资产、负债（含商誉）在母公司合并报表层面的价值，即以购买日公允价值为基础持续计算到少数股东入资日（即股权被稀释日）的金额。需特别注意的是：该金额不仅仅包含可辨认资产和负债，还包括母公司在合并报表层面确认的商誉在内。
根据《中国证监会会计部 2017 年会计监管协调会——具体会计问题监管口径》：
5 、不丧失控制权的情况下，母公司处置或追加对子公司的投资后商誉减值测试问题
根据会计准则的规定，不丧失控制权下母公司处置或追加对子公司投资的交易应作为权益性交易处理，将支付或取得的价款与享有的子公司自购买日或合并日开始持续计算的净资产相应份额之间的差异调整资本公积。合并日后发生的不丧失控制权的持股比例变化，不应调整商誉金额。计算享有的子公司自购买日或合并日开始持续计算的净资产时，对于处置子公司的股权应包含商誉。在资产负债表日进行商誉减值测试时，资产组的账面价值应包括归属于少数股东权益的商誉部分，商誉减值时，要分别确认归属于母公司的商誉减值损失和归属于少数股东的商誉减值损失。